【裁判字號】    97,訴,2686
【裁判日期】    970930
【裁判案由】    毒品危害防制條例
【裁判全文】
臺灣板橋地方法院刑事判決              97年度訴字第2686號
公  訴  人  臺灣板橋地方法院檢察署檢察官
被      告  黃敬恒原名黃皇雄.
                    國民
                    （現在臺灣臺北監獄臺北分監執行中）
上列被告因違反毒品危害防制條例案件，經檢察官提起公訴（97
年度毒偵字第3868號），被告於準備程序中就被訴事實為有罪之
陳述，經本院合議庭裁定由受命法官獨任進行簡式審判程序，並
判決如下：
    主  文
黃敬恒施用第一級毒品，累犯，處有期徒刑玖月，扣案之第一級
毒品海洛因壹包（驗前淨重零點貳伍玖零公克，驗後淨重零點貳
伍柒貳公克）沒收銷燬之，扣案之第一級毒品海洛因包裝袋壹個
沒收之。
    事  實
一、黃敬恒前於民國92年間，因違反毒品危害防制條例案件，經
    本院以93年度簡字第1138號判處有期徒刑6 月確定；又於93
    年間，因竊盜案件，經本院以93年度簡字第2983號判處有期
    徒刑3 月確定。上開2 案嗣經定應執行有期徒刑7 月確定，
    而黃敬恒入監服刑後，於94年4 月3 日執行完畢出監。又黃
    敬恒前於88年間，因施用毒品案件，經本院裁定施以觀察勒
    戒後，認有繼續施用毒品之傾向，再依本院88年度毒聲字第
    3573號裁定令入戒治處所施以強制戒治。後經本院裁定停止
    戒治，所餘戒治期間付管束，而於88年11月24日出所，89年
    6 月8 日保護管束期滿未經撤銷，以已執行完畢論。又於92
    年間，因施用第一級毒品案件，經本院以93年度簡上字第22
    7 號判處有期徒刑1 年確定；於93年間因施用第二級毒品案
    件，經本院以94年度簡字第4731號判處有期徒刑6 月確定；
    於94年間因施用第一級毒品案件，經本院以95年度訴更字第
    7 號判處有期徒刑10月確定。詎猶不知悔改，復基於施用第
    一級毒品海洛因之犯意，於97年4 月16日凌晨0 時許，在臺
    北縣三重市信義公園公廁內，以針筒注射之方式，施用第一
    級毒品海洛因。嗣於同日晚間8 時30分許，在臺北縣三重市
    ○○路○ 段33巷9 號前為警盤查，於員警知悉其施用前揭毒
    品犯行前，主動交付其所有預備供己施用之第一級毒品海洛
    因1 包（驗前淨重0.2590公克、驗後淨重0.2572公克），並
    向員警自首施用第一級毒品海洛因犯罪而接受裁判。
二、案經臺北市政府警察局中正第一分局移請臺灣板橋地方法院
    檢察署檢察官偵查起訴。
    理  由
一、本案被告黃敬恒所犯係死刑、無期徒刑、最輕本刑為3 年以
    上有期徒刑以外之罪，其於準備程序就前揭被訴事實為有罪
    之陳述，經受命法官告知簡式審判程序之旨，並聽取其與公
    訴人之意見後，本院認無不得或不宜改依簡式審判程序進行
    之情事，依刑事訴訟法第273 條之1 第項、第284 條之1 規
    定，裁定本案由受命法官獨任進行簡式審判程序，合先敘明
    。
二、按毒品危害防制條例於92年7 月9 日修正公布，自93年1 月
    9 日施行，其中第20條、第23條將施用毒品之刑事處遇程序
    區分為「初犯」、「5 年內再犯」、「5 年後再犯」。依其
    立法理由之說明：「初犯」，經觀察、勒戒或強制戒治，應
    為不起訴處分或不付審理之裁定；經觀察、勒戒或強制戒治
    執行完畢釋放後，「5 年內再犯」者，因其再犯率甚高，原
    實施之觀察、勒戒及強制戒治既已無法收其實效，爰依法追
    訴或裁定交付審理。至於經觀察、勒戒或強制戒治執行完畢
    釋放，「5 年後再犯」者，前所實施之觀察、勒戒或強制戒
    治已足以遮斷其施用毒品之毒癮，為期自新及協助其斷除毒
    癮，仍用「初犯」規定，先經觀察、勒戒或強制戒治之程序
    。從而，依修正後之規定，祇於「初犯」及「5 年後再犯」
    2 種情形，有其追訴條件之限制，即須於初犯經觀察、勒戒
    或強制戒治釋放後，5 年內均無施用毒品之行為，始能認其
    前所實施之觀察、勒戒或強制戒治已足遮斷毒癮，而得於5
    年後再犯時，再予適用初犯之規定，重行觀察、勒戒等程序
    。倘5 年內已經再犯，被依法追訴處罰，縱其第3 次（或第
    3 次以上）施用毒品之時間在初犯釋放5 年以後，即與「5
    年後再犯」之情形有別，且因已於「5 年內再犯」，顯見其
    再犯率甚高，原實施觀察、勒戒或強制戒治，已無法收其實
    效，自無再經觀察、勒戒及強制戒治之必要，應由檢察官逕
    行起訴，始符新法修正之本旨（最高法院95年第7 次刑事庭
    會議決議參照）。查被告前於88年間，因施用毒品案件，經
    本院裁定施以觀察勒戒後，認有繼續施用毒品之傾向，再依
    本院88年度毒聲字第3573號裁定令入戒治處所施以強制戒治
    。後經本院裁定停止戒治，所餘戒治期間付管束，而於88年
    11月24日出所，89年6 月8 日保護管束期滿未經撤銷，以已
    執行完畢論。又於92 年 間，因施用第一級毒品案件，經本
    院以93年度簡上字第22 7號判處有期徒刑1 年確定；於93年
    間因施用第二級毒品案件，經本院以94年度簡字第4731號判
    處有期徒刑6 月確定；於94年間因施用第一級毒品案件，經
    本院以95年度訴更字第7 號判處有期徒刑10月確定等情，有
    臺灣高等法院被告前案紀錄表1 份附卷可考。是本案被告所
    為施用毒品之犯行，距前開觀察勒戒、強制戒治執行完畢雖
    已逾5 年，惟被告在上開觀察勒戒、強制戒治執行完畢釋放
    後5 年內，既已再犯施用毒品之罪，並經追訴處罰，揆諸前
    揭說明，其本次犯行即與毒品危害防制條例第20條第3 項所
    稱之「5 年後再犯」有別，是公訴人依法追訴，於法並無不
    合，本院自應依法論科。
三、上揭犯罪事實，業據被告於警詢、偵訊及本院審理時供認不
    諱，且其為警採集之尿液，經送請臺灣尖端先進生技醫藥股
    份有限公司檢驗結果，呈鴉片類（可待因、嗎啡）陽性反應
    乙情，有該公司濫用藥物檢驗報告、臺北市政府警察局中正
    第一分局97年4 月移送毒品防制條例人犯尿液檢體對照表各
    1 份在卷可資佐證。另扣案之白粉1 包，經送請交通部民用
    航空局航空醫務中心檢驗結果，亦呈第一級毒品海洛因陽性
    反應（驗前淨重0.2590公克、驗後淨重0.2572公克），此有
    該醫務中心毒品鑑定書1 紙在卷可參，足徵被告任意性之自
    白與事實相符，應堪採信。本案事證已臻明確，被告犯行，
    堪以認定，應依法論科。
四、按海洛因屬毒品危害防制條例第2 條第2 項第1 款所定之第
    一級毒品，不得非法持有、施用。是核被告所為，係犯毒品
    危害防制條例第10條第1 項之施用第一級毒品。被告持有第
    一級毒品海洛因進而施用，其持有海洛因之低度行為，應為
    施用之高度行為所吸收，不另論罪。又被告前於92年間，因
    違反毒品危害防制條例案件，經本院以93年度簡字第1138號
    判處有期徒刑6 月確定；又於93 年 間，因竊盜案件，經本
    院以93年度簡字第2983號判處有期徒刑3 月確定。上開2 案
    嗣經定應執行有期徒刑7 月確定，而黃敬恒入監服刑後，於
    94年4 月3 日執行完畢出監，有臺灣高等法院被告前案紀錄
    表1 份在卷可按。則被告於受有期徒刑執行完畢後5 年內，
    故意再犯本案有期徒刑以上之罪，為累犯，應依刑法第47條
    第1 項之規定加重其刑。復查被告係於97年4 月16日晚間8
    時30分許，在臺北縣三重市○○路○ 段33巷9 號前為警盤查
    時，主動將藏放在其所穿著之褲子口袋內之第一級毒品海洛
    因1 包交出，並於警詢時主動供出本案施用海洛因部分犯行
    等情，有偵查報告1 紙及警詢筆錄在卷可考，足認被告係於
    有偵查犯罪職權公務員未發覺犯罪前，自首其施用及持有第
    一級毒品之犯行，應依刑法第62條前段之規定，就其施用第
    一級毒品海洛因犯行，減輕其刑，並就上開刑之加重及減刑
    ，依刑法第71條第1 項之規定先加後減之。爰審酌被告施用
    毒品足以戕害身心健康，滋生其他犯罪，惡化社會治安，其
    經觀察、勒戒及強制戒治後，仍再度施用毒品，顯見其戒毒
    之意志不堅，自制力不佳，應有入監矯治之必要。惟念其施
    用毒品，戕害己身，本質上屬於病患性行為，且犯後已坦承
    犯行，態度良好等一切情狀，量處如主文所示之刑。扣案之
    海洛因1 包（驗前淨重0.2590公克，驗後淨重0.2572公克）
    為查獲之第一級毒品，已如前述，應依毒品危害防制條例第
    18 條 第1 項前段規定，併予宣告沒收銷燬之。至因鑑驗耗
    盡之海洛因既已滅失，自無庸再為沒收銷燬之諭知。另扣案
    之包裝袋1 個，為被告所有用以盛裝上開海洛因之物，此據
    被告供承在卷，爰依刑法第38條第1 項第2 款規定，宣告沒
    收。
據上論斷，應依刑事訴訟法第273 條之1 第1 項、第299 條第1
項前段，毒品危害防制條例第10條第1 項、第18條第1 項前段，
刑法第11條、第47條第1 項、第62條前段、第38條第1 項第2 款
，判決如主文。
本案經檢察官靳開聖到庭執行職務。
中    華    民    國    97    年    9     月    30    日
                  刑事第五庭    法  官  謝梨敏
以上正本證明與原本無異。
                                書記官  林壯隆
中    華    民    國    97    年    9     月    30    日
附錄本判決論罪之法條：
毒品危害防制條例第10條
施用第1級毒品者，處6月以上5年以下有期徒刑。
施用第2級毒品者，處3年以下有期徒刑。


司法院資訊處製作；財團法人民間司法改革基金會備份。
